臺灣苗栗地方法院民事裁定　　　　　　100年度家聲字第185號
聲　請　人　紀偉國
相　對　人　紀巾英
上列聲請人聲請處分受監護人之財產事件，本院裁定如下：
    主    文
聲請駁回。
聲請費用新台幣壹仟元由聲請人負擔。
    理    由
一、本件聲請意旨略以：聲請人之胞妹紀巾英前因自幼明顯智能
    發育遲緩，經鈞院於93年7 月30日以93年度禁字第13號裁定
    宣告為禁治產人（即受監護人），並選定聲請人為其監護人
    。茲因聲請人為家中唯一經濟支柱，現因工殤導致無法再繼
    續從事勞力工作，僅能從事打零工度日，聲請人幾經考量欲
    自行創業，以扶養妻兒及籌措相對人紀巾英之養護費用，擬
    處分聲請人及紀巾英名下共有坐落於苗栗縣苗栗市○○段00
    00-0000 地號及其上同段02091 建號即門牌號碼苗栗縣苗栗
    市○○里○○路170 號3 樓之建物等不動產，聲請人鑑於上
    揭房地目前因共有關係無法順利向金融機構取得貸款，因而
    擬將上揭房地以贈與方式移轉登記至聲請人配偶名下，再向
    金融機構辦理借款。為此，爰依法聲請裁定准予處分受監護
    人所有之上開不動產等語。
二、按民法總則中華民國97年5 月2 日修正之條文施行前，已為
    禁治產宣告者，視為已為監護宣告，並於修正施行後，適用
    修正後之規定；民法規定之禁治產或禁治產人，自修正施行
    後，一律改稱為監護或受監護宣告之人；施行前所設置之監
    護人，於修正施行後，適用修正後之規定；修正之民法總則
    第14條至第15條之2 及民法親屬編第4 章之規定，自公布後
    1 年6 個月施行。民法總則施行法第4 條第2 項、第4 條之
    1 、第4 條之2 、民法親屬編施行法第14條之2 、第14條之
    3 亦分別定有明文。本件相對人紀巾英前經本院以93年禁字
    第5 號民事裁定宣告為禁治產人，並選任聲請人為相對人之
    監護人等情，業經本院調閱上開民事卷宗查核屬實。從而，
    紀巾英於98年11月23日修正之民法總則編、親屬編及相關修
    正條文生效施行後，視為已為監護宣告，自應適用修正後之
    規定，合先敘明。
三、次按「監護人對於受監護人之財產，非為受監護人之利益，
    不得使用、代為或同意處分。監護人為下列行為，非經法院
    許可，不生效力：（一）代理受監護人購置或處分不動產。
    （二）代理受監護人，就供其居住之建築物或其基地出租、
    供他人使用或終止租賃」，民法第1101條第1 項、第2 項定
    有明文。經查，聲請人之上開主張，固據其提出戶籍謄本、
    土地及建物登記謄本等為證。然查，聲請人將相對人紀巾英
    之上揭房地以贈與方式移轉登記與聲請人之配偶，核屬無償
    之處分行為，此對相對人紀巾英而言，其將因此處分行為而
    喪失上揭房地之所有權，惟財產卻未能有相應之增加，形式
    上顯難認係符合紀巾英利益之行為。況聲請人之配偶依此處
    分行為取得上揭房地所有權後，是否將向銀行進行貸款，銀
    行是否將同意貸款，所貸得款項是否將全數用於相對人紀巾
    英之生活、療養費用等，仍非無疑義，難以確保符合相對人
    之利益。綜上所述，聲請人請求將相對人名下之系爭不動產
    無償移轉登記予第三人即聲請人之配偶所有，此一處分行為
    徒使相對人喪失系爭不動產之所有權，確無從認定與受監護
    人即相對人之利益相符。從而，本院為保障受監護宣告之人
    紀巾英之權益，應認聲請人所聲請之上開處分行為，與前揭
    「為受監護宣告之人之利益」要件不符，是本件聲請於法未
    合，自應駁回。
四、依非訟事件法第21條第1 項前段，裁定如主文。
中    華    民    國   100    年    12    月    28    日
                  家事庭  法  官  李麗萍
以上正本證明與原本無異。
如對本裁定抗告，應於裁定送達後10日內向本院提出抗告狀。
                          書記官  陳慧玲
中    華    民    國   100    年    12    月    28    日